【裁判字號】    97,訴,820
【裁判日期】    970821
【裁判案由】    毒品危害防制條例
【裁判全文】
臺灣士林地方法院刑事判決               97年度訴字第820號
公  訴  人  臺灣士林地方法院檢察署檢察官
被      告  甲○○
上列被告因違反毒品危害防制條例案件，經檢察官提起公訴（97
年度毒偵字第1132號），被告於本院準備程序中就被訴事實為有
罪之陳述，經合議庭裁定由受命法官獨任依簡式程序審理，並判
決如下：
    主  文
甲○○施用第一級毒品，累犯，處有期徒刑壹年貳月，扣案之海
洛因（驗餘淨重零點零壹陸捌公克）沒收銷燬，扣案之盛裝前開
海洛因所用之包裝袋壹只及注射針筒肆支，均沒收；又施用第二
級毒品，累犯，處有期徒刑拾月。應執行有期徒刑壹年陸月，扣
案之海洛因（驗餘淨重零點零壹陸捌公克）沒收銷燬，扣案之盛
裝前開海洛因所用之包裝袋壹只及注射針筒肆支，均沒收。
    事  實
一、甲○○於民國90年間，因施用第二級毒品案件，經本院以90
    年度毒聲字第172 號裁定送強制戒治，並經臺灣高等法院以
    90年度毒抗字第232 號裁定駁回抗告確定，而於91年7 月31
    日強制戒治執行完畢。甲○○仍未戒除毒癮，復於前開強制
    戒治執行完畢釋放後5 年內之92年間，因施用第一級毒品及
    第二級毒品案件，經本院以92年度毒聲字第913 號裁定送強
    制戒治，並由臺灣士林地方法院檢察署檢察官以92年度毒偵
    字第934 號提起公訴，其中強制戒治部分，因毒品危害防制
    條例修正而未予執行，刑事訴追部分，經本院以93年度訴緝
    字第35號判決判處有期徒刑1 年1 月、8 月，應執行有期徒
    刑1 年7 月確定；又因偽造有價證券案件，經臺灣板橋地方
    法院以93年度訴字第2167號判決判處有期徒刑1 年8 月確定
    ，前開各罪嗣經本院以94年度聲字第704 號裁定應執行有期
    徒刑3 年確定，於96年4 月17日縮刑假釋出監，假釋期間並
    付保護管束，96年7 月16日保護管束期滿未經撤銷假釋，視
    為執行完畢。詎甲○○仍未悛悔，復基於施用第一級毒品及
    施用第二級毒品之犯意，於97年5 月7 日為警查獲前1 、2
    日，分別在其臺北市○○區○○街86巷13號1 樓住處內，以
    針筒注射方式，施用海洛因1 次，及在台北縣永和市○○路
    友人住處之窗戶密閉房間內，利用友人在玻璃球內放置甲基
    安非他命燒烤而產生煙霧施用之際，吸取房間內瀰漫之煙霧
    而施用甲基安非他命1 次。嗣於97年5 月7 日18時許，在前
    開住處前，因形跡可疑遭警盤查，員警當場在甲○○之隨身
    背包內扣得海洛因1 袋（淨重0.019 公克）及注射針筒4 支
    ，遂徵得其同意後採尿送驗，嗣因尿液鑑驗結果呈嗎啡、安
    非他命及甲基安非他命陽性反應，始偵悉上情。
二、案經臺北市政府警察局大安分局報告臺灣士林地方法院檢察
    署檢察官偵查起訴，經本院改依簡式程序審理。
    理  由
一、上揭犯罪事實，業據被告甲○○於本院審理時坦承不諱（參
    見本院卷第35頁），而被告為警查獲當日在警局所排尿液，
    經採送台灣尖端先進生技醫藥股份有限公司以酵素免疫分析
    法初驗後，再以氣相層析質譜儀法複驗，證實其尿液呈嗎啡
    （即施用海洛因之代謝物）及安非他命、甲基安非他命陽性
    反應，有該公司於97年5 月22 日出具之濫用藥物檢驗報告1
    紙附卷可稽（附於臺灣士林地方法院檢察署97年度毒偵字第
    1132號卷第55頁），又被告為警查獲時，經警在其隨身背包
    內扣得之白色粉末1 袋，經送鑑驗後，證實為第一級毒品海
    洛因（含袋毛重0.219 公克，淨重0.019 公克，取樣0.0022
    公克，驗餘淨重0.0168公克），亦有前開扣案之毒品及交通
    部民用航空局航空醫務中心於97年5 月14日出具之航藥鑑字
    第0972548 號毒品鑑定書1 紙在卷可考（附於本院卷第21頁
    ）；此外，並有被告自承所有，供施用海洛因所用之注射針
    筒4 支扣案足憑。綜上，足認被告自白與事實相符，可以採
    信，本案事證至為明確，被告犯行堪予認定。
二、按毒品危害防制條例於92年7 月9 日修正公布，自93年1 月
    9 日施行，其中第20條、第23條將施用毒品之刑事處遇程序
    區分為「初犯」、「5 年內再犯」、「5 年後再犯」。依其
    立法理由之說明：「初犯」，經觀察、勒戒或強制戒治，應
    為不起訴處分或不付審理之裁定；經觀察、勒戒或強制戒治
    執行完畢釋放後，「5 年內再犯」者，因其再犯率甚高，原
    實施之觀察、勒戒及強制戒治既已無法收其實效，爰依法追
    訴或裁定交付審理。至於經觀察、勒戒或強制戒治執行完畢
    釋放，「5 年後再犯」者，前所實施之觀察、勒戒或強制戒
    治已足以遮斷其施用毒品之毒癮，為期自新及協助其斷除毒
    癮，仍用「初犯」規定，先經觀察、勒戒或強制戒治之程序
    。從而，依修正後之規定，祇於「初犯」及「5 年後再犯」
    2 種情形，有其追訴條件之限制，即須於初犯經觀察、勒戒
    或強制戒治釋放後，5 年內均無施用毒品之行為，始能認其
    前所實施之觀察、勒戒或強制戒治已足遮斷毒癮，而得於5
    年後再犯時，再予適用初犯之規定，重行觀察、勒戒等程序
    。倘5 年內已經再犯，被依法追訴處罰，縱其第3 次（或第
    3 次以上）施用毒品之時間在初犯釋放5 年以後，即與「5
    年後再犯」之情形有別，且因已於「5 年內再犯」，顯見其
    再犯率甚高，原實施觀察、勒戒或強制戒治，已無法收其實
    效，自無再經觀察、勒戒及強制戒治之必要，應由檢察官逕
    行起訴，始符新法修正之本旨（最高法院95年第7 次刑事庭
    會議決議參照）。查本件被告前因施用毒品案件，經本院裁
    定送強制戒治，於91年7 月31日執行完畢釋放後，復於5 年
    內之92年間再犯施用毒品犯行，經本院以93年度訴緝字第35
    號判決判處罪刑確定，且已執行完畢之事實，有臺灣高等法
    院被告前案紀錄表、本院判決書、刑案資料查註紀錄表、全
    國施用毒品案件紀錄表及矯正簡表等件在卷可考，應甚明確
    ，是本件被告所為施用毒品之犯行，距離前開強制戒治執行
    完畢釋放雖已逾5 年，惟被告在上開強制戒治執行完畢釋放
    後5年 內，既已再犯施用毒品罪，並經追訴、處罰，揆諸前
    揭說明，其本次犯行即與毒品危害防制條例第20條第3 項所
    稱之「5 年後再犯」有別，是公訴人依法追訴，於法並無不
    合，本院自應依法論科。
三、查海洛因、甲基安非他命分別為毒品危害防制條例第2 條第
    2 項第1 款、第2 款所稱之第一級毒品及第二級毒品。核被
    告甲○○所為，係分別犯毒品危害防制條例第10條第1 項之
    施用第一級毒品罪、同條例第10條第2 項之施用第二級毒品
    罪，其持有第一級毒品海洛因、第二級毒品甲基安非他命進
    而施用，持有毒品之行為為施用毒品之當然手段，均不另論
    以持有毒品罪（最高法院74年度台上字第3404號判例意旨參
    照）。又被告所犯上開2 罪，犯意各別，行為互殊，應予分
    論併罰。被告有如事實欄所載前案科刑及執行之記錄，有臺
    灣高等法院被告前案紀錄表在卷可稽，其於有期徒刑執行完
    畢後5 年內，故意再犯本案有期徒刑以上之各罪，均為累犯
    ，應依刑法第47條第1 項之規定加重其刑。爰審酌被告曾因
    施用毒品犯行而送強制戒治及判處罪刑，仍不知悛悔，復再
    施用第一級、第二級毒品，顯見其無戒絕之決心，惟念其施
    用毒品乃戕害自己身心健康，尚未危及他人，且犯後坦承犯
    行，態度尚稱良好等一切情狀，分別量處如主文所示之刑，
    並依法定其應執行刑，以示懲儆。
四、扣案之海洛因（驗餘淨重0.0168公克），係查獲之第一級毒
    品，無問是否屬於犯人與否，應依毒品危害防制條例第18條
    第1 項前段之規定諭知沒收銷燬。而扣案盛裝前開海洛因所
    用之包裝袋1 只，有防止毒品裸露、散逸及便利毒品攜帶之
    功能，堪認係供本案犯行所用之物，復據被告供明為其所有
    之物，應依刑法第38條第1 項第2 款之規定宣告沒收。又扣
    案之注射針筒4 支，均係被告所有，供施用海洛因所用之物
    ，業據被告供明在卷，爰併依刑法第38條第1 項第2 款之規
    定宣告沒收。至鑑驗時採樣之海洛因0.0022公克，已因鑑驗
    用罄而滅失，自無從諭知沒收銷燬，併此指明。
據上論斷，應依刑事訴訟法第273 條之1 第1 項、第299 條第1
項前段，毒品危害防制條例第10條第1 項、第10條第2 項、第18
條第1 項前段，刑法第11條、第47條第1 項、第51條第5 款、第
38條第1 項第2 款，判決如主文。
本案經檢察官蔡啟文到庭執行職務。
中    華    民    國    97    年     8    月    21    日
                  刑事第二庭法  官  吳祚丞
以上正本證明與原本無異。
如不服本判決應於送達後10日內，向本院提出上訴書狀。其未敘
述上訴理由者，應於上訴期間屆滿後20日內向本院補提理由書狀
（均須按他造當事人之人數附繕本）。
                            書記官  方蘭芬
中    華    民    國    97    年     8    月    21    日
附錄本案論罪科刑法條全文：
毒品危害防制條例第10條
施用第一級毒品者，處 6 月以上 5 年以下有期徒刑。
施用第二級毒品者，處 3 年以下有期徒刑。


司法院資訊處製作；財團法人民間司法改革基金會備份。
